【裁判字號】    98,交聲,94
【裁判日期】    980731
【裁判案由】    違反道路交通管理處罰條例聲明異議
【裁判全文】
臺灣雲林地方法院交通事件裁定          98年度交聲字第94號
移送機關即
原處分機關  交通部公路總局嘉義區監理所雲林監理站
異  議  人
即受處分人  乙○○
上列異議人即受處分人因違反道路交通管理處罰條例案件，對於
交通部公路總局嘉義區監理所雲林監理站98年5 月7 日所為之雲
監裁字第裁72-KAD057730號裁決處分（原舉發違反道路交通管理
事件通知單：雲林縣警察局97年9 月17日雲警交字第KAD057730
號），聲明異議，本院裁定如下：
    主  文
異議駁回。
    理  由
一、原處分意旨略以：異議人即受處分人乙○○於民國97年9 月
    17日上午8 時35分許，駕駛車牌號碼B9-8358 號自用小客車
    （下稱本案自小客車），由西往東方向，行經雲林縣虎尾鎮
    ○○○ ○路（即文科路）與雲92公路（即安溪路）有燈光號誌
    管制之交岔路口闖紅燈違規左轉，經警攔停，當場製單舉發
    ，原處分機關認異議人違規行為屬實，依道路交通管理處罰
    條例第53條第1 項、第63條之規定，裁處罰鍰新臺幣（下同
    ）5,400 元，並記違規點數3 點。
二、聲明異議意旨略以：異議人固於97年9 月17日駕駛本案自小
    客車行經上開路口，在號誌顯示為紅燈與直行箭頭綠燈時向
    左轉。然而，參照司法院70年6 月22日（70）院臺廳字第02
    613 號函意旨，四時相號誌顯示紅燈與箭頭綠燈通行而左轉
    時，應以道路交通管理處罰條例第48條第1 項第2 款規定之
    不依號誌指示轉彎裁處。又比照158 線與雲74線之交岔路口
    ，與本案交岔路口差別無異，為何燈號設計有別，是認本案
    交岔路口之燈號設置係屬錯誤態樣，為此聲明異議云云。
三、按汽車駕駛人，行經有燈光號誌管制之交岔路口闖紅燈者，
    處1,800 元以上5,400 元以下罰鍰，並記違規點數3 點；汽
    車行駛至交岔路口，其行進、轉彎，應遵守燈光號誌，道路
    交通管理處罰條例第53條第1 項、第63條第1 項第3 款與道
    路交通安全規則第102 條第1 項第1 款分別定有明文。
四、本院之判斷：
    異議人固坦認於97年9 月17日上午8 時35分許，駕駛本案自
    用小客車，行經158 公路與雲92公路有燈光號誌管制之交岔
    路口，為警攔停等事實，惟否認有何闖越紅燈違規行為，並
    辯如前二所述。經查：
(一)、證人丙○○即舉發員警於本院調查時證稱：我任職於雲林縣
    警察局虎尾分局埒內派出所，於97年9 月17日上午8 時至10
    時，與另1 名警員甲○○在文科路與安溪路口執行勤務，當
    時所站位置在雲92公路上，距離前開路口號誌約200 公尺；
    本件由我告發，異議人沿文科路由西往東方向直行，至該路
    與安溪路交岔路口時，於號誌尚未轉為綠燈時即違規左轉；
    我站的位置可以看到上開路口中的兩個號誌，分別為安溪路
    往文科路路口方向號誌，及文科路往西方向的第1 個號誌（
    如現場圖「證人看得到之號誌所示），是依照安溪路口的號
    誌判斷，安溪路若是紅燈，文科路由西往東號誌即顯示綠色
    箭頭加圓形紅燈，代表文科路由西往東車輛可以直行，但不
    能左轉，左轉的話會與文科路東往西的車輛發生事故；我所
    站立位置與號誌間沒有障礙物遮擋等語（參本院卷第37頁至
    第38頁），並庭呈現場圖1 紙、現場照片18張以證其說（參
    本院卷第25頁至第34頁），是證人丙○○舉發位置向上開路
    口望去，中間沒有遮蔽、阻礙視線的障礙物，舉發員警當可
    清楚看見安溪路號誌之變化，據此判斷異議人車行方向之號
    誌變化。復衡諸值勤警員係依法執行公務，與異議人並不相
    識，素無怨隙，且目睹及取締異議人上開違規情事，應無設
    詞攀誣、或虛構違規事實以陷害異議人之理，況警員執行公
    務本身受行政懲處責任之監督，到庭具結作證更以刑罰擔保
    其真實性，殊無甘冒行政懲處及刑法偽證罪責任而刻意誣陷
    異議人之必要，此外，復有雲林縣警察局97年9 月17日雲警
    交字第KAD057730 號舉發違反道路交通管理事件通知單、98
    年4 月13日雲警虎交字第0980004541號函各1 紙在卷可查，
    是證人丙○○前揭證述應堪予採信。對照異議人於本院審理
    時供稱：我行經該路口的時候，該路口號誌是顯示1 個紅燈
    、1 個直行箭頭綠燈，且2 個燈同時亮，之後我的車子就左
    轉進去（參本院卷第26頁背面至第27頁），益徵證人丙○○
    所述無誤，異議人闖越紅燈之違規行為，當可認定。
(二)、異議人雖以前詞稱未闖越紅燈云云，然查：
１、異議人於異議狀內引用司法院70年6 月22日（70）院臺聽字
    第02613 號函，辯稱本案應適用道路交通管理處罰條例第48
    條第2 款規定，改按不依號誌指示轉彎處罰，然上開函示內
    容稱：「處罰條例第48條第2 款係對於汽車駕駛人轉彎不依
    標誌、標線、號誌指示之處罰規定，第53條則係對於行經有
    燈光號誌管制之交岔路口闖紅燈者之處罰規定；在無箭頭導
    向燈號之狀況下，闖紅燈左轉或右轉，其轉彎固亦違反第48
    條第2 款之規定，但既已闖紅燈，自應依第53條予以處罰。
    」本案異議人依上開證人之證述既有前述闖紅燈之事實，即
    應依道路交通管理處罰條例第53條裁處，無須據依同條例第
    48條第2 款之違反號誌裁罰，異議人所辯，已與其所舉發函
    文意旨不符，自無可採之處。
２、被告另稱圓形紅燈與直行箭頭綠燈同亮時，係錯誤樣態，指
    責本案係號誌設置不當所致，惟證人甲○○即當時在場之另
    外1 名員警於本院訊問時證述：本件我有參與，文科路由西
    往東方向至安溪路交岔路口之號誌型式，為3 個紅黃綠燈，
    外加1 個朝右45度角的箭頭綠燈（參本院卷第39頁），與現
    場相片所述相符（參本院卷第27頁），足認當時之號誌形態
    為圓形紅燈與朝右45度角之箭頭綠燈，絕非被告所辯之情，
    自無設置不當之問題。
３、異議人於本院審理時供稱：我行經該路口的時候，該路口號
    誌是顯示1 個紅燈、1 個直行箭頭綠燈，且2 個燈同時亮，
    之後我的車子就左轉進去（參本院卷第26頁背面至第27頁）
    。惟按車輛面對與圓形紅燈同亮之箭頭綠燈時，得依箭頭綠
    燈之指示行進，道路交通標誌標線號誌設置規則第206 條第
    5 項第2 目定有明文，是本案異議人左轉進入安溪路時，路
    口號誌之箭頭綠燈係向右45度方向指示，亦即僅可由文科路
    由西往東通過路口而已，被告竟仍左轉進入安溪路，當屬闖
    越紅燈無疑。
４、異議人再稱另外一個交岔路口即158 線與雲74線，與本案交
    岔路口無異，為何燈號設計不同，但查異議人所指之路口，
    既與本案路口不同，已與本案無關，況本案道路交岔路口號
    誌設置並無不當乙事，皆說明如上，是異議人所執之詞，在
    本案不能採用。
(三)、從而，異議人確有在上述時、地駕駛本案自小客車闖越紅燈
    之違規行為，應堪予認定，異議人為此聲明異議，為無理由
    ，應予駁回。
五、應依道路交通管理處罰條例第87條第2 項、道路交通案件處
    理辦法第19條，裁定如主文。
中    華    民    國    98    年    7     月    31    日
                  交通法庭  法  官  藍家偉
以上正本證明與原本無異。
如不服本裁定，應於裁定送達後5 日內向本院提出抗告狀（須附
繕本）。
                            書記官  王雪招
中    華    民    國    98    年    7     月    31    日


司法院資訊處製作；財團法人民間司法改革基金會備份。
